臺灣高等法院臺南分院刑事判決　　　　　九十年度上更(一)字第五五三號　Ａ
　　　上　訴　人
　　　即　被　告　甲　○　○
　　　指定辯護人　本院公設辯護人　戊　○　○
右上訴人因偽造有價證券案件，不服臺灣臺南地方法院八十七年度訴緝字第九三號中
華民國八十八年四月八日第一審判決（起訴案號：臺灣臺南地方法院檢察署八十四年
度偵字第一二五五二號），提起上訴，本院判決如左：
      主      文
原判決撤銷。
周敘文意圖供行使之用而偽造有價證券，累犯，處有期徒刑參年貳月。
如附表所示各紙本票上偽造「周雄禮」為共同發票人部分均沒收。
      事      實
一、甲○○前於八十年九月十三日，因過失致死案件，判處有期徒刑三月確定，於八
    十一年四月九日執行完畢。猶不知悔改，於八十四年四、五月間，因向高揚鋼鐵
    工業股份有限公司（下稱高揚公司）購買鋼鐵材料積欠貨款，所交付支票均跳票
    ，該公司負責人丁○○遂於八十四年九月十七日，前往臺南市○○街一一二號甲○○住處催討貨款，甲○○為使丁○○同意接受其簽發本票以償付貨款，竟意圖
    供行使之用，佯裝打電話予其父親周雄禮，並偽稱已取得周雄禮同意及授權，而
    同時在上開住所簽發，發票日均為八十四年九月十七日之如附表所示八紙本票上
    ，偽造「周雄禮」簽名，並蓋用其本人指印冒充周雄禮指印等署押，使周雄禮為
    共同發票人，再將上開本票行使交付予丁○○。
二、案經高揚公司訴請臺灣臺南地方法院檢察署檢察官偵查起訴。
      理      由
一、訊據上訴人即被告甲○○對如附表所示本票上「周雄禮」簽名為其所簽，指印為
    其捺印等情固坦承不諱，惟矢口否認有何偽造有價證券犯行，辯稱：當時有電請
    伊父周雄禮同意伊在本票上簽「周雄禮」名字，惟伊父表明無法替伊清償債務，
    嗣因伊逃避債務，伊父才不承認有同意簽發本票一事云云。
二、經查：
  (一)被告甲○○於前揭時地冒用其父「周雄禮」名義，簽發附表所示本票八紙交予丁○○之事實，業據被告於八十四年十二月二十九日偵查供承：「（周雄禮是何人
    簽的？）周雄禮是我父親，我說他不在，他們叫我替我爸爸簽上的。」、「（你
    有否告訴你父親？）之後，我一直聯絡不到我父親，我就沒告訴他。」等語（詳
    偵卷第八五頁正面）；復於八十七年十月二十日原審調查時供稱：「（其上周雄
    禮你父親名字是否你所簽？）是。」、「（曾否經你父親同意？）我簽發我的名
    字蓋完指印，高揚鋼鐵的人要我在上簽我父親名字，我說我父親不在，他們說我
    如果不簽就要帶我走，我只好簽了，但第二天我立刻打電話給我父親。」等語（
    詳原審卷第四四頁），核與證人周雄禮於八十四年十二月二十六日偵查時證稱：
    「（你兒子是否在外欠許多債？）我兒子之在外債務，有人拿偽造之我的本票，
    簽名及指紋均不是我簽的．．．。」、「（你兒子欠人家錢，你有否幫他做連帶
    保證人？）沒有。」等語（詳偵卷第六二頁反面、六三頁正面）；於原審八十八
    年三月三十一日審理時證稱：「（你有答應讓他開你的本票？）他開本票時沒問
    過我，開完後才打電話給我，已經開出去了，我也沒辦法，故我也沒堅持反對。
    」、「（有何意見？）當天他打電話來時是說他簽了我的本票，是簽了後才打給
    我的。」等語（詳原審卷第八六頁反面、第八七頁正面）相符，此外復有如附表
    所示八紙本票影本附卷可稽（詳偵卷第十四頁至十六頁）。由前開證據顯示，被
    告係未經周雄禮同意或授權，即擅自在系爭本票上偽造周雄禮簽名，並蓋用其本
    人指印，使周雄禮成為共同發票人之事實，至為明灼。
  (二)本件因被告向高揚公司購買鋼鐵材料積欠貨款，所交付支票均遭跳票，該公司負
    責人丁○○遂於八十四年九月十七日，前往被告上開住處催討貨款，丁○○為確
    保其貨款債權，遂要求被告開立本票，並請被告之父為共同發票人乙情，業據丁○○指陳在卷，詎被告為使丁○○同意接受其簽發本票以償付貨款，於未經周雄
    禮同意或授權下，即擅自在系爭本票上偽造周雄禮簽名，並蓋用其本人指印，使
    周雄禮成為共同發票人等情，詳如上述，準此被告欲以在系爭本票上偽造「周雄
    禮」簽名及指印，使周雄禮成為共同發票人，籍以行使償付貨款之意圖，誠可認
    定。
  (三)又被告雖於原審及本院上訴審時辯稱：其係遭丁○○帶人施以強暴、脅迫，始在
    本票上簽寫其父之姓名乙節，業據丁○○堅決否認，且案發當日與丁○○同往被
    告住處之蕭義峰亦於原審調查時結證稱：「丁○○沒有強迫被告簽，況且當時現
    場有很多人，都是被告的朋友」等語（詳原審卷第五四頁），又佐以被告聲請傳
    喚之證人丙○○於原審調查時證稱：丁○○帶了二、三人來了以後，雙方即大吼
    大叫，我叫雙方別激動，好好把事談一談，然後丁○○叫被告拿本票來開，丁○○只是口頭上語氣不太好，但談話內容時隔太久，我忘了等語（詳原審卷第七一
    頁）；另丙○○於本院上訴審及本院調查時均證稱：簽發本票時，丁○○對被告
    並無強暴、脅迫之行為，雙方只是說話大聲一點而已等語（詳本院上訴審卷第三
    三頁反面，本院九十年十二月五日訊問筆錄），況被告對丁○○否認對其施強暴
    、脅迫一情，嗣後復不爭執（詳本院九十年十二月五日訊問筆錄），綜合上情以
    觀，難認丁○○有帶人對被告施以強暴脅迫，而逼使被告簽發系爭本票之情形，
    自難認被告係非出於自由意思而偽填其父為共同發票人並按捺指印，及其主觀上
    欠缺偽造有價證券之故意。
  (四)丁○○縱曾於原審調查時供稱：「偵查庭時，甲○○的父親（周雄禮）告訴我他
    當初有同意背書，但甲○○不孝，所以他不認帳。」等語（詳原審卷第七二頁反
    面、七三頁正面），惟徵之前開(一)之說明，被告係未經周雄禮同意或授權，即擅
    自在系爭本票上偽造周雄禮署押之事實，已甚明確，尚難執此為被告有利之認定
    。另丙○○於本院調查時證稱：「被告向他父親通電話時他父親不同意後，被告
    叫我與他父親說說，後來我才在電話中告訴他父親說他兒子欠人家那麼多錢，我
    希望他父親幫幫他，最後他父親同意。」云云（詳本院九十年十二月五日訊問筆
    錄），惟在此之前，被告、周雄禮、丙○○均無隻字片語提及此情，復與丙○○
    於八十八年二月十日原審調查時證述內容不符（詳原審卷第七一頁、七二頁），
    顯見丙○○前開供述，係迴護被告之詞，不足採信。至周雄禮事後雖翻異前詞於
    本院上訴審時改稱被告事先有徵得其同意云云，顯與其初供不符，應係護子心切
    迴護之詞，自非可採。
  (五)被告雖於原審調查時，具狀請求傳喚目擊證人乙○○，用以證明被告係遭丁○○
    帶人施以強暴、脅迫，始在本票上簽寫其父之姓名，及強拉被告之手在系爭本票
    上按捺指印乙節，有刑事調查證據聲請狀一紙附卷可參（詳原審卷第五八頁），
    惟被告係出於自由意思偽造其父為共同發票人並按捺指印一節，詳如(三)之說明，
    且丁○○有無施強暴脅迫等情，已據帶同乙○○前去被告住處之丙○○到庭陳明
    ，本院認無傳喚乙○○之必要。另被告於本院調查時，雖請求傳換周雄禮（詳本
    院九十年十二月五日訊問筆錄），惟本院認本件事證已明，而周雄禮嗣已護子翻
    供，如前所述，顯無再行傳喚必要。
  (六)綜上所述，被告所辯顯係事後圖卸之詞，不足採信，本件事證明確，其犯行洵堪
    認定。
三、按本票乃票據法規定之票據為有價證券，被告意圖供行使之用，於附表所示本票
    發票人欄偽造「周雄禮」簽名，並蓋用其本人指印，冒充周雄禮指印，而偽造附
    表所示本票有價證券，並交付予丁○○償付償務，核其所為係犯刑法第二百零一
    條第一項意圖供使之用而偽造有價證券罪。其在本票上偽造「周雄禮」簽名、指
    印之署押行為為偽造有價證券之部分行為，行使偽造有價證券之輕罪行為為偽造
    有價證券之重罪行為所吸收，均不另論罪。又被告同時、同地偽造同一被害人之
    多張本票，被害法益僅有一個，為單純一罪，公訴意旨認應論以連續犯，容有誤
    會，併予敘明。又被告前於八十年九月十三日，因過失致死案件，判處有期徒刑
    三月確定，於八十一年四月九日執行完畢，有臺灣臺南地方法院檢察署刑案資料
    查註紀錄表及臺灣高等法院被告全國前案紀錄表各一份在卷可按，其於五年之內
    再犯本件有期徒刑以上之罪，為累犯，應依法加重其刑。
四、原審予被告論罪科刑，固非無見。惟查(一)原判決理由欄雖認定被告意圖供使之用
    ，偽造本票行使，核犯刑法第二百零一條第一項偽造有價證券罪，然於事實欄內
    並未認定被告主觀上有供行使意圖，致判決理由失其依據，容有未洽。(二)附表所
    示各紙本票上偽造「周雄禮」為共同發票人部分，應依刑法第二百零五條規定宣
    告沒收，原審判決僅依刑法第二百十九條規定，將附表所示本票上被告所偽造「
    周雄禮」署押，諭知沒收，亦有未洽。被告上訴意旨，否認犯罪，雖無可取，惟
    原判決既有可議，自屬無可維持，應由本院撤銷改判。爰審酌被告犯罪動機、目
    的、手段、所生危害、業與告訴人高揚公司達成民事和解，並清償全部貨款完畢
    ，有和解書影本一份附卷可按（詳本院上訴審卷第五二頁），及其犯罪後砌詞狡
    辯態度不佳等一切情狀，量處有其徒刑三年二月。附表所示各紙本票上偽造「周
    雄禮」為共同發票人部分，應依刑法第二百零五條規定宣告沒收。又附表所示本
    票上被告所偽造「周雄禮」簽名及指印等署押，係偽造本票之一部，已因前開本
    票偽造部分之沒收而包括在內，本院自毋庸就被告偽造「周雄禮」署押部分，為
    重複沒收之宣告。
五、被告經合法傳喚，無正當理由不到庭，爰不待其陳述逕行判決。
據上論斷，應依刑事訴訟法第三百六十九條第一項前段、第三百六十四條、第三百七
十一條、第二百九十九條第一項前段，刑法第二百零一條第一項、第四十七條、第二
百零五條，罰金罰鍰提高標準條例第一條前段，判決如主文。
本案經檢察官廖椿堅到庭執行職務。
中    華    民    國      九十一      年      一      月        二      日
                                  臺灣高等法院臺南分院刑事第五庭
                                      審判長法官  茆    臺    雲
                                            法官  董    武    全
                                            法官  李    文    福
右正本證明與原本無異。
如不服本判決，應於判決送達後十日內向本院提出上訴狀，其未敘述理由者並應於提
出上訴狀後十日內向本院補提理由書（應附繕本)。
                                      法院書記官  李    良    倩
中    華    民    國      九十一      年      一      月        四      日
附錄本案論罪科刑法條全文：
刑法第二百零一條第一項：
意圖供行使之用，而偽造、變造公債票、公司股票或其他有價證券者，處三年以上十
年以下有期徒刑，得併科三千元以下罰金。
附  表  ：
┌──────┬───────┬────────────────────┐
│ 票    號   │   面  額     │    到  期  日                          │
├──────┼───────┼────────────────────┤
│０八五七二七│拾萬元      │八十四年九月三十日                      │
├──────┼───────┼────────────────────┤
│０八五七二八│壹拾萬元    │八十四年十月三十日                      │
├──────┼───────┼────────────────────┤
│０八五七二九│壹拾萬元      │八十四年十一月三十日                    │
├──────┼───────┼────────────────────┤
│０八五七三０│壹拾萬元      │八十四年十二月三十日                    │
├──────┼───────┼────────────────────┤
│０八五七三二│壹拾萬元      │八十五年一月三十日                      │
├──────┼───────┼────────────────────┤
│０八五七三三│壹拾萬元      │八十五年二月三十日                      │
├──────┼───────┼────────────────────┤
│０八五七三四│壹拾萬元      │八十五年三月三十日                      │
├──────┼───────┼────────────────────┤
│０八五七三五│玖拾萬元    │八十五年三月三十日                      │
└──────┴───────┴────────────────────┘
